臺灣高等法院臺中分院刑事裁定
110年度毒抗字第1269號
抗 告 人  
即 被 告  詹宇閎


上列抗告人即被告因違反毒品危害防制條例案件，經檢察官聲請
送觀察、勒戒（聲請案號：臺灣臺中地方檢察署110年度聲觀字
第829號，偵查案號：109年度毒偵字第4000、4108、4307、4323
號、110年度毒偵字第46號），不服臺灣臺中地方法院中華民國
110年8月25日裁定（110年度毒聲字第1016號），提起抗告，本
院裁定如下：
    主  文
抗告駁回。
    理  由
一、抗告意旨略以：抗告人即被告甲○○（下稱抗告人）於民國97
    年間經法院裁定送勒戒處所觀察、勒戒，於98年7月16日因
    認無繼續施用毒品之傾向出所，嗣後於104年間又因施用毒
    品案件，經法院論罪科刑，迄於本案109年間雖在尿液中再
    檢驗出毒品陽性反應，然抗告人前述施用毒品犯行，時間間
    隔7年、5年，顯示其施用頻率並非密集，且本案抗告人之尿
    液雖經檢驗有陽性反應，但濃度不高，可見尚非毒癮深重，
    茲因檢察官就抗告人是否為戒癮治療之緩起訴處遇，或聲請
    並執行觀察勒戒等措施，未見調查，即行聲請觀察勒戒，聲
    請觀察勒戒之理由，也未有檢察官已予審酌裁量之隻字片語
    ，就此部分，似應認檢察官係故意或過失而未予調查，不行
    使裁量權，不免有裁量怠惰之憾；抗告人有正當職業，平日
    作息固定、生活正常，本案如採行至指定醫療院所接受戒癮
    治療，代替監禁方式之觀察勒戒執行，可使抗告人繼續其正
    常之工作，維持社會、家庭生活，也同樣可以達到觀察勒戒
    執行之相同目的，附戒癮治療之緩起訴處分，應該是合乎比
    例原則之手段，復對公共利益之維護無所妨礙，從而，本件
    以命抗告人附戒癮治療之緩起訴處分，採行一定期間內，使
    抗告人接受戒癮治療認定標準第3條所定之藥物治療、心理
    治療、社會復健治療之戒癮治療方式，已足達成預防抗告人
    再犯，並合理分配公權力負擔及增進執行戒毒成效之目的，
    相較於執行觀察勒戒之監禁手段，前者顯為適當必要(最小
    侵害)且合理平衡之非過當手段，後者則違反比例原則；本
    件抗告人有堅定決心遠離毒品，檢察官未斟酌採取附命戒癮
    治療之緩起訴此一適當必要(最小侵害)且合理平衡之治療以
    協助抗告人，應屬裁量濫用，故本件檢察官聲請觀察、勒戒
    應不合法，原審未駁回其聲請，據命抗告人送觀察、勒戒之
    裁定應有違誤等語。
二、按109年1月15日修正公布，於同年7月15日施行之毒品危害
    防制條例第20條規定：「〈第1項未修正〉犯第10條之罪者，
    檢察官應聲請法院裁定，或少年法院（地方法院少年法庭）
    應先裁定，令被告或少年入勒戒處所觀察、勒戒，其期間不
    得逾2月。〈第2項未修正〉觀察、勒戒後，檢察官或少年法院
    （地方法院少年法庭）依據勒戒處所之陳報，認受觀察、勒
    戒人無繼續施用毒品傾向者，應即釋放，並為不起訴之處分
    或不付審理之裁定；認受觀察、勒戒人有繼續施用毒品傾向
    者，檢察官應聲請法院裁定或由少年法院（地方法院少年法
    庭）裁定令入戒治處所強制戒治，其期間為6個月以上，至
    無繼續強制戒治之必要為止。但最長不得逾1年。〈第3項修
    正為〉依前項規定為觀察、勒戒或強制戒治執行完畢釋放後
    ，3年後再犯第10條之罪者，適用前2項之規定。」是依修正
    後上開規定，觀察、勒戒或強制戒治執行完畢釋放後，3年
    後再犯施用第一、二級毒品罪者，應適用觀察、勒戒及強制
    戒治之規定；又所謂「3年後再犯」，只要本次再犯（不論
    修正施行前、後）距最近1次觀察、勒戒或強制戒治執行完
    畢釋放，已逾3年者，即該當之，不因其間有無犯第10條之
    罪經起訴、判刑或執行而受影響（最高法院刑事大法庭109
    年度台上大字第3826號裁定要旨）。
三、查抗告人基於施用第二級毒品之犯意，於①109年7月17日15
    時6分為臺灣臺中地方檢察署觀護人採尿時起回溯96小時內
    某時、②109年8月6日14時27分為臺灣臺中地方檢察署觀護人
    採尿時起回溯96小時內某時、③109年8月20日15時35分為臺
    灣臺中地方檢察署觀護人採尿時起回溯96小時內某時、④109
    年9月3日16時15分為臺灣臺中地方檢察署觀護人採尿時起回
    溯96小時內某時、⑤109年10月27日15時39分為臺灣臺中地方
    檢察署觀護人採尿時起回溯96小時內某時，在不詳處所、以
    不詳方式，施用第二級毒品甲基安非他命共5次之事實，有
    臺灣臺中地方檢察署施用毒品犯尿液檢體監管紀錄表、台灣
    檢驗科技股份有限公司濫用藥物檢驗報告(檢體編號：00000
    0000、000000000、000000000、000000000、000000000)在
    卷為憑(毒偵4307號卷第51、53頁，毒偵4000號卷第55、57
    頁，毒偵4108號卷第51、53頁，毒偵4323號卷第57、59頁，
    毒偵46號卷第55、57頁)，足見抗告人於上開5次採尿前回溯
    96小時內某時，確有在不詳處所、以不詳方式，施用第二級
    毒品甲基安非他命各1次之犯行。又抗告人前因施用毒品案
    件，經依法院裁定入勒戒處所觀察、勒戒，於98年7月16日
    執行完畢釋放，卷內臺灣高等法院被告前案紀錄表記載甚明
    。抗告人本案於109年7月至10月間5次施用第二級毒品之行
    為，距離其最近1次觀察、勒戒執行完畢釋放後已逾3年，原
    審法院認檢察官之聲請為有理由，依修正後毒品危害防制條
    例第20條第3項、第1項規定，裁定抗告人令入勒戒處所觀察
    、勒戒，經核於法並無不合。
四、抗告意旨雖指摘：抗告人尚非毒癮深重，檢察官未調查是否
    給予抗告人附戒癮治療之緩起訴處分，即聲請觀察勒戒，應
    認檢察官有不行使裁量權之裁量怠惰云云。惟查：毒品危害
    防制條例第24條第1項規定：「本法第20條第1項及第23條第
    2項之程序，於檢察官先依刑事訴訟法第253條之1第1項、第
    253條之2之規定，為附命完成戒癮治療之緩起訴處分時，或
    於少年法院（地方法院少年法庭）認以依少年事件處理法程
    序處理為適當時，不適用之。」而刑事訴訟法第253條之1第
    1項規定：「被告所犯為死刑、無期徒刑或最輕本刑3年以上
    有期徒刑以外之罪，檢察官參酌刑法第57條所列事項及公共
    利益之維護，認以緩起訴為適當者，得定1年以上3年以下之
    緩起訴期間為緩起訴處分，其期間自緩起訴處分確定之日起
    算。」是檢察官適用刑事訴訟法第253條之1第1項對被告為
    緩起訴處分，除應符合上述輕罪原則外，尚應「參酌刑法第
    57條所列事項及公共利益之維護」，並「認以緩起訴為適當
    」者，始得為之。檢察官是否適用該規定對被告為緩起訴處
    分，自得本於上開規定及立法目的，妥為斟酌、裁量，始予
    決定，被告並非當然享有為附命完成戒癮治療之緩起訴處分
    之權利，被告縱提出該項聲請，亦僅在促請檢察官注意得否
    予以適用，檢察官並不受被告聲請之拘束，如檢察官就此裁
    量權之行使苟無濫用或不當情形，自不得任意指為違法。本
    件抗告人一再施用第二級毒品不能自休，於109年7月至10月
    間施用甲基安非他命達5次之多，反映出抗告人自我約束能
    力不足，並無戒除毒癮之決心，其施用毒品之情節及程度非
    屬輕微。是檢察官聲請法院裁定令抗告人入勒戒處所觀察、
    勒戒，應係已斟酌全案事證，認抗告人不適合戒癮治療，故
    未對抗告人為附命完成戒癮治療之緩起訴處分，而依觀察勒
    戒處分執行條例相關規定，向法院為觀察、勒戒之聲請，經
    核並無違法或裁量濫用之情形，原審因而准許檢察官之聲請
    ，自無違誤。
五、抗告意旨另謂抗告人有正當職業，平日作息固定、生活正常
    ，且抗告人有堅定決心遠離毒品，本案如以附戒癮治療之緩
    起訴處分代替監禁方式之觀察勒戒執行，可使抗告人繼續其
    正常之工作，維持社會、家庭生活云云。惟本件檢察官應係
    已斟酌全案事證，認抗告人不適合戒癮治療，故未對抗告人
    為附命完成戒癮治療之緩起訴處分，而依觀察勒戒處分執行
    條例相關規定，向法院為觀察、勒戒之聲請已如前述。再者
    ，毒品危害防制條例中關於觀察、勒戒之規定，乃係導入一
    療程觀念，針對受處分人將來之危險所為預防、矯治措施之
    保安處分，目的係在戒除受處分人施用毒品身癮及心癮之措
    施，以達教化與治療之目的，其立法意旨在幫助施用毒品者
    戒毒，非屬懲戒行為人之性質，核與刑罰執行之目的不同，
    且此為法律之強制規定，當無因受處分人之個人及家庭因素
    即可免予執行，是抗告人所執上情，並非得以免除觀察、勒
    戒處分之正當事由。
六、綜上，本件抗告為無理由，應予駁回，依刑事訴訟法第412
    條，裁定如主文。　
中　　華　　民　　國　　110 　年　　11　　月　　17　　日
                  刑事第八庭  審判長法  官  林清鈞
                                    法  官  簡婉倫
                                    法  官  黃小琴
以上正本證明與原本無異。
不得再抗告。
                                    書記官  李宜珊
　
中　　華　　民　　國　　110 　年　　11　　月　　17　　日